【裁判字號】    89,台非,315
【裁判日期】    890914
【裁判案由】    違反著作權法
【裁判全文】
最高法院刑事判決                                八十九年度台非字第三一五號
    上訴人  最高法院檢察署檢察總長
    被  告  甲○○
右上訴人因被告違反著作權法案件，對於台灣高等法院台中分院中華民國八十七年五
月二十九日第二審確定判決（八十七年度上易字第八四八號，自訴案號：台灣台中地
方法院八十六年度自字第一二一三號），認為違背法令，提起非常上訴，本院判決如
左：
    主  文
原判決及第一審關於甲○○部分之判決違背法令部分撤銷。
    理  由
非常上訴理由稱：「按判決不適用法則或適用不當者為違背法令，刑事訴訟法第三百
七十八條定有明文。又行為後法律有變更者，適用裁判時之法律，但裁判前之法律有
利於行為人者，適用最有利於行為人之法律。刑法第二條第一項亦有明文規定。本件
原判決既引用第一審判決所認定之事實，認定被告係於八十六年九月間犯著作權法第
九十一條第一項之擅自重製他人之著作罪，因著作權法第九十一條第一項已於八十七
年一月二十一日修正公布，原條文規定之『擅自重製他人之著作』罪，修正為『擅自
以重製之方法，侵害他人之著作財產權』罪，即應依刑法第二條第一項比較適用最有
利於行為人之法律。乃竟未加比較適用，仍維持第一審判決，論以『擅自重製他人之
著作』罪，自屬違法。案經確定，攸關法律之正確適用，合依刑事訴訟法第四百四十
一條、第四百四十三條提起非常上訴，以資糾正。」等語。
本院按判決不適用法則或適用不當者，為違背法令，刑事訴訟法第三百七十八條定有
明文。又行為後法律有變更者，適用裁判時之法律；但裁判前之法律有利於行為人者
，適用最有利於行為人之法律，刑法第二條第一項亦有明定。本件第一審台灣台中地
方法院於民國八十七年一月二十一日判決認定被告甲○○於八十六年九月間有擅自重
製他人之著作，因而適用當時有效之著作權法（八十二年四月二十四日修正公布施行
）第九十一條第一項，論處被告著作權法第九十一條第一項之「擅自重製他人之著作
」罪。惟查著作權法於八十七年一月二十一日經修正公布施行，同月二十三日生效。
原第九十一條第一項之「擅自重製他人之著作」罪，修正為「擅自以重製之方法侵害
他人之著作財產權」罪，其刑期與原條文之刑期同為六月以上三年以下有期徒刑，得
併科新台幣二十萬元以下罰金。原審於八十七年五月二十九日判決時，著作權法第九
十一條第一項既已修正，雖修正後之「擅自以重製之方法侵害他人之著作財產權」罪
，其刑期與原條文之刑期相同，然刑法第二條第一項前段規定行為後法律有變更者，
適用裁判時之法律，則原審於判決時，自應適用裁判時之新法，乃竟未將第一審判決
撤銷，而予以維持，駁回自訴人鄭元方與上訴人在第二審之上訴，自有判決適用法則
不當之違法。案經確定，非常上訴意旨執以指摘，洵有理由。惟原判決此項違誤，尚
非不利於被告，應由本院將原判決及第一審關於被告部分之判決違背法令部分撤銷，
以資糾正。
據上論結，應依刑事訴訟法第四百四十七條第一項第一款前段，判決如主文。
中      華      民      國    八十九    年      九      月     十四     日
                              最高法院刑事第十二庭
                                  審判長法官  陳  炳  煌
                                        法官  陳  正  庸
                                        法官  陳  世  雄
                                        法官  徐  文  亮
                                        法官  吳  信  銘
      右正本證明與原本無異
                                              書  記  官
中      華      民      國    八十九    年      九      月     二十     日


司法院資訊處製作；財團法人民間司法改革基金會備份。
